臺灣臺中地方法院刑事判決　　　　　　　　　　　　九十三年度訴字第二三二五號
　　公　訴　人　臺灣臺中地方法院檢察署檢察官
　　被　　　告　丙○○
右列被告因常業詐欺案件，經檢察官提起公訴（九十三年度偵字第一○九四○號、偵
字第一一七八三號），本院判決如左：
    主  文
丙○○幫助共同連續意圖為自己不法之所有，以詐術使人將本人之物交付，累犯，處
有期徒刑陸月，如易科罰金，以參佰元折算壹日。
    事  實
一、丙○○於民國（下同）八十一年間，曾因懲治盜匪條例案件，經本院於八十一年
    十二月十十八日以八十一年度訴字第三一九四號判處有期徒刑七年確定，入監服
    刑後，於八十四年六月二十八日縮短刑期假釋出監，於八十八年十月二十一日假
    釋期滿執行完畢。仍不知警惕，雖預見一般人購買他人金融帳戶使用常與財產犯
    罪密切相關，且取得他人存摺之目的往往在於收取贓款及掩飾犯行不易遭人追查
    ，又對於提供帳戶雖無引發他人萌生犯罪之確信，但仍以縱若有人持以犯罪亦無
    違反其本意之幫助犯意，見自由時報上刊載收購帳戶之廣告，即撥打廣告上之電
    話予乙○○，表示有金融機構之帳戶欲出售，二人即相約見面。丙○○遂於九十
    三年三月九日之不詳時間，在臺中火車站前，將其於七十四年六月七日在臺中市
    ○○路郵局開立之帳戶（局號000000－0、帳號000000－0號，下
    稱郵局帳戶）存摺、印章、金融卡及密碼等資料，以新台幣（下同）三千元之代
    價，出賣予乙○○（另案移送臺灣桃園地方法院併案審理）後，遂於同日與乙○○一同至將其於同日在玉山商業銀行豐原分行開立之帳戶（帳號0000000
    000000號，下稱玉山銀行帳戶），以一千元之代價將前開玉山銀行帳戶之
    存摺、印章、金融卡及密碼等資料售予乙○○。乙○○取得上揭帳戶資料後，繼
    而轉手分別以二千元、四千元之代價（差價每本一千元）賣予綽號「老大」之不
    詳姓名成男子，以此方式幫助他人犯罪。嗣「老大」之不詳姓名成年男女，共同
    基於意圖為自己不法所有之概括犯意聯絡組成之詐欺犯罪集團，由「老大」所屬
    詐欺集團成員之不詳姓名成年女子分別於九十三年三月十二日十八時十分、同日
    十九時許、同年月三十一日十七時五十分許，致電予甲○○、李珮蓴、丁○○，
    佯稱係中央健康保險局人員要退保險費，誘使予甲○○、李珮蓴、丁○○至自動
    櫃員機前依其指示按鍵操作，卻分別遭轉出七萬一千二百十八元、十一萬五千九
    百零七元及五萬零二百九十一元，並匯入丙○○前開郵局（甲○○、李珮蓴匯款
    部分）及玉山銀行（丁○○匯款部分）之帳戶中，旋即遭「老大」所屬詐欺集團
    提領一空，因而詐得前開款項共計二十三萬七千四百三十三元。嗣經甲○○、李
    珮蓴、丁○○發覺有異，因而報警，因而查知上情，並為警於九十三年五月六日
    循線逮捕乙○○。
二、案經臺中市警察局第一分局、臺中市警察局第五分局報告臺灣臺中地方法院檢察
    署檢察官偵查起訴。
    理  由
一、訊據被告丙○○固坦承於七十四年六月七日在臺中市○○路郵局開立郵局帳戶，
    嗣於九十三年二月二十六日申請掛失補副及通儲，並於同年三月五日申請辦理使
    用電話語音服務，另於九十三年三月九日申辦玉山銀行帳戶等情，惟矢口否認有
    將存摺、提款卡及密碼出售予證人乙○○，資以幫助他人詐欺取財之犯行，辯稱
    ：上開帳戶係他要持往辦理貸款時所遺失，他在二、三天後才發現，但因為帳戶
    裡面沒有什麼錢所以沒有辦理掛失止付，他並未交給他人作為詐欺取財之用等語
    。惟查：
（一）系爭郵局帳戶為被告丙○○於七十四年六月七日所申請開立，且被告蘇建雄分
      別於上揭時日向郵局辦理掛失補副、通儲及申請辦理使用語音電話服務，另系
      爭玉山銀行帳戶則為被告丙○○於九十三年三月九日申辦開立新戶等情，有中
      華郵政股份有限公司臺中郵局九十三年七月十九日中管字第○九三二一○一七
      三○號函文所附丙○○帳戶申請使用電話語音服務申請書、申請變更帳戶事項
      申請書各一份、玉山商業銀行豐原分行九十三年七月十五日玉豐原字第○四○
      七一五○二號函文所附金融卡資料查詢單、存戶交易明細表各一份、以局號帳
      號查詢客戶基本資料表一紙附卷可佐（見臺灣臺中地方法院檢察署九十三年度
      偵字第一一七八三號偵查影印卷第五九至六二頁、九十三年度偵字第一○九四
      ○號偵查卷第十六頁）。而本件被害人甲○○、李珮蓴受詐欺先後遭轉出七萬
      一千二百十八元、十一萬五千九百零七元至被告丙○○前開郵局帳戶，另被害
      人丁○○則受詐騙被轉出五萬零二百九十一元至被告丙○○玉山銀行帳戶中，
      旋即遭提領一空之事實，除據被害人甲○○、李珮蓴、丁○○分別於警詢指述
      甚詳（見前開偵字第一一七八三號偵查卷第十一頁、偵字第一○九四○號偵查
      卷第十至十五頁），亦有被害人甲○○提供之自動付款機交易明細表一紙、被
      害人李珮蓴提供之自動櫃員機交易明細表二紙、被害人丁○○提供之自動櫃員
      機儲戶交易明細表一紙及被告丙○○郵局帳戶、玉山銀行帳戶交易往來明細表
      各一份在卷可參（見上開偵字第一一七八三號偵查卷第二六、六○、六二頁背
      面、偵字第一○九四○號偵查卷第十七、十九頁），是認「老大」所屬詐欺集
      團份子確有以被告丙○○所申請開立之郵局帳戶、玉山銀行帳戶為詐欺取財犯
      行供作被害人匯款往來之用無訛。
（二）被告丙○○固辯稱：上開帳戶係在持往辦理貸款時所遺失，二、三天之後發現
      遺失，但因為帳戶裡面沒有什麼錢所以沒有辦理掛失止付等語，惟查：
  １、證人即另案被害乙○○業於本院結證稱：他在自由時報上刊登收購帳戶的廣告
      ，於九十三年三月初某日接獲被告丙○○的來電稱有帳戶要賣，就與被告丙○○相約在臺中火車站，因而認識被告丙○○，他收購了被告丙○○所提供之郵
      局帳戶後，再與被告丙○○一同前往臺中縣豐原市玉山銀行開立新的帳戶00
      00000000000號，辦妥後他即以一千元的代價向被告丙○○購買，
      他因而取得被告丙○○所有之前開二本帳戶存摺、印章、金融卡及密碼，此外
      ，他曾經載被告丙○○回家，故他可以確定前開郵局及玉山銀行的帳戶確實是
      向被告丙○○購買無誤，隔了二、三天後他就將帳戶轉賣予「老大」以賺取每
      本差價一千元等語綦詳（見本院卷第三三至三八頁），衡之，證人乙○○所陳
      上情乃屬不利於己之證述，且與被告丙○○素無怨隙，應無害己又構詞設陷被
      告丙○○之理，被告丙○○雖否認與證人乙○○有所接觸，並稱不認識證人乙○○，惟證人乙○○則證稱：他曾去過被告丙○○的家，是在埔里的山上，聽
      被告丙○○說要借錢去種菜，他可以百分之百確認有向被告丙○○購買系爭二
      本帳戶等語（見本院卷第三七、三八頁），互核與被告丙○○於本院準備程序
      自承：他在埔里種自己家裡的田，他需要一些錢等語（見本院卷第十八頁）大
      體相符，堪認證人乙○○並非憑空誣指，被告丙○○空言直指證人乙○○所證
      各節虛妄不實，委無足採。
  ２、復以，據被告丙○○辯稱：系爭郵局帳戶自七十四年六月七日所申請開立以降
      ，十幾年均無使用情形，因要辦理貸款所以才將於九十一年三月七日存入一筆
      五萬元之現金，惟該筆金額旋於九十一年三月十三日、十五日即提領完畢，其
      餘時日該帳戶均僅有被告蘇建雄當初開戶時所存入之一百元，直至九十一年六
      月六日始再有一筆二百元之存款外，並無任何交易紀錄，亦未見及被告所稱薪
      資入帳之資料，有臺中民權路郵局九十三年三月三日中管字第0932100405號函
      檢送之帳戶歷史清單乙份附卷足憑（見本院卷第七六、七七頁以下），誠難謂
      被告所上開帳戶係他要持往辦理貸款時所遺失，他在二、三天後才發現，但因
      為帳
    戶
    裡面沒有什麼錢所以沒有辦理掛失止付，他並未交給他人作為詐欺取財之用稱該帳戶係伊存薪資所用之辯詞為真。再參以被告對系爭帳戶使用之實際情
      況，難謂頻繁，自無須將顯少使用之存簿隨身攜帶，途增遺失之風險及重新申
      請之煩累，且被告既自承從未使過電話語音系統，然被告卻分別於九十年十二
      月八日、九十一年六月六日向郵局辦理存簿、金融卡之掛失，並重新申請補發
      存簿、提款卡，又於九十一年三月二十二日、九十一年七月三十一日向郵局辦
      理無須使用之申請、變更使用電話語音服務等情，實悖於常理。又以被告蘇建
      雄在系爭帳戶存款餘額僅一百元之情形下即有前開二次重新申辦存簿及提款卡
      之記錄，應認其對於個人所有之金融帳戶等重要資料之保管及使用應有相當之
      認識，自應善加保管所重新申請之存簿及提款卡，加以被告所辯稱帳戶遺失之
      九十一年八月間之前，又於九十一年七月三十一日甫辦妥更換印鑑及密碼之手
      續，但其後對於存簿及提款卡再度遺失時卻辯稱：因存簿中無大筆金額，故未
      有任何報案或申辦掛失止付之補救措施等語，自與被告蘇建雄往日之舉措大相
      逕庭，凡此種種，均顯與事理常情有違，亦與吾人日常生活中之一般經驗法則
      不符。再以帳戶存摺、提款卡遺失者若至金融機構辦理掛失止付，詐欺集團將
      無法提領詐得金額，且詐欺集團若未得原帳戶所有人同意而加以使用，則詐得
      金額亦有可能被原帳戶所有人提領一空，是詐欺集團衡情均不致以遺失之帳戶
      來做為詐騙被害人之出入往來，是被告辯稱系爭帳戶存摺曾經遺失，但其並未
      將該帳戶出賣或出租予他人，亦不知為何系爭帳戶會遭不法詐欺集團利用為贓
      款往來之用等語，自俱無可採。基此，被告前開辯詞，實不足採信，故系爭帳
      戶之存簿及提款卡應為被告以不詳方法交由該姓名年籍不詳之「康才華」詐欺
      集團成員所取得一節，足堪認定。
（三）按刑法上之故意，分為直接故意（確定故意）與間接故意（不確定故意），「
      行為人對於構成犯罪之事實，明知並有意使其發生者」為直接故意；又「行為
      人對於構成犯罪之事實，預見其發生而其發生並不違背其本意者」為間接故意
      ，刑法第十三條第一項、第二項定有明文。茲衡諸常情，今日一般人至金融機
      關開設帳戶使用，係極為方便容易且迅速之事，苟有使用金融存款帳戶之正當
      用途，自以使用其本人或可信賴之親友申請之帳戶，最為便利安全，始可避免
      帳戶名義人反悔或心存歹念，利用通知掛失止付、變更存戶印鑑圖章或換摺之
      方式，將帳戶內之款項領走一空，反致使用帳戶人蒙受損失，故苟非意圖以他
      人之帳戶從事不法用途，並藉以逃避查緝，自無花費金錢或以其他方法向無相
      當信賴關係之陌生人取得帳戶使用之理，且近年來以假貸款真詐財之犯罪類型
      層出不窮，該等犯罪，多數均係利用他人帳戶作為詐欺所得財物之出入帳戶，
      業經媒體廣為披載，是依一般人通常之知識、智能及經驗，均已詳知向陌生人
      購買、承租或其他方法取得帳戶者，多係欲藉該帳戶取得不法犯罪所得，且隱
      匿帳戶內資金之實際取得人之身分，以逃避追查，則被告蘇建雄係成年且有智
      識之人，對此亦應知之甚詳，自難諉稱不知，故被告蘇建雄對於交付系爭帳戶
      之存簿及提款卡予該姓名年籍不詳之「康才華」詐欺集團成員，將可能被用來
      作為詐欺取財等非法用途上，應有所預見，且不違背其本意。是以，被告蘇建
      雄猶仍提供其所有上開郵局帳戶予該名年籍不詳之「康才華」詐欺集團成員使
      用，當堪認被告蘇建雄亦有容任或允許該成年女子將被告蘇建雄所有系爭帳戶
      作為詐欺取財之匯款指定帳戶使用，準此，被告蘇建雄顯有幫助詐欺取財之不
      確定故意存在，應堪認定。
（四）再按刑法上之幫助犯，係指以幫助之意思，對於正犯資以助力，而未參與實施
      犯罪之行為者而言。查被告蘇建雄將其所有之系爭帳戶提供予該名年籍不詳之
      「康才華」詐欺集團成員作為詐欺取財之匯款指定帳戶，乃係基於幫助該姓名
      年籍不詳之「康才華」詐欺集團成員詐欺取財之不確定故意，而被告蘇建雄提
      供系爭帳戶予姓名年籍不詳之「康才華」詐欺集團成員之行為，要屬詐欺取財
      構成要件以外之行為，則被告蘇建雄應屬以幫助之意思，參與詐欺取財構成要
      件以外之行為，應以詐欺取財之幫助犯論。綜上所述，被告蘇建雄空言否認幫
      助詐欺取財之犯行，核屬事後卸責之詞，不足採信。準此，本件事證明確，被
      告蘇建雄右揭犯行，堪予認定。
二、第按：
（一）前開自稱「康才華」、「林淑方」、「胡家棟」、「鍾冠玉」之不詳姓名成年
      男女所組成之詐欺犯罪集團，以電話佯稱中獎之方式，引誘被害人陳秀鳳陷於
      錯誤，而依渠等之指示先後四次匯款共計四十八萬一千元至指定帳戶內，是前
      開自稱「康才華」、「林淑方」、「胡家棟」、「鍾冠玉」之不詳姓名成年男
      女所為，係連續犯刑法第三百三十九條第一項之詐欺取財罪。自稱「康才華」
      、「林淑方」、「胡家棟」、「鍾冠玉」之不詳姓名成年男女間，就連續詐欺
      取財犯行，有犯意聯絡及行為分擔，為共同正犯。
（二）被告蘇建雄基於幫助不法詐欺集團成員向他人詐欺取財之不確定故意，將前述
      臺中民權路郵局第一七六八二六─二號存簿儲金帳戶等資料提供詐財之用，核
      其所為，係犯幫助犯刑法第三百三十九條第一項之共同連續詐欺取財罪，並應
      依刑法第三十條第二項之規定減輕其刑。
（三）公訴人雖認渠等自稱「康才華」、「林淑方」、「胡家棟」、「鍾冠玉」、之
      不詳姓名成年男女等人所為，係犯刑法第三百四十條之常業詐欺取財罪，惟查
      ，依公訴人起訴之犯罪事實可知，本件僅有被害人陳秀鳳一人出面指證被害事
      實，因施詐匯款之金額總計為四十八萬餘元，能否遽認「康才華」等人有以詐
      欺取財所得，恃以維生之常業犯行，已非無疑；況自稱「康才華」、「林淑方
      」、「胡家棟」、「鍾冠玉」之不詳姓名成年男女，均無法傳喚到庭，渠等就
      以前述方式詐騙取得之財物，是否供作生活之資，而有恃以為生之意思，亦無
      法查證，而屬不明。準此，依現存事證顯尚無法認定「康才華」等人係犯刑法
      第三百四十條之常業詐欺罪，是被告蘇建雄所為，亦無法成立幫助常業詐欺罪
      。
（四）復按刑法上之故意，以行為人對於構成犯罪之事實，包括犯罪客體、行為、結
      果等均有具體確定認識，並有意使其發生者為確定故意，而行為人對於構成犯
      罪之事實，雖無具體確定認識，然已預見其發生，而其發生不違背其本意者，
      則為不確定故意。又行為人基於幫助他人犯罪之意思，為促成他人犯罪而為犯
      罪構成要件以外之行為，為幫助犯。本件公訴人另認被告蘇建雄與前開「康才
      華」等人間，就常業詐欺犯行俱有犯意聯絡與行為分擔，應成立共同正犯，然
      本院經查並無被告蘇建雄實際參與常業詐欺犯罪構成要件行為之實據，亦無證
      據顯示被告蘇建雄與不法詐欺集團成員間有何共同為犯罪之謀議之情形，而依
      公訴人所起訴之犯罪事實，亦僅被害人陳秀鳳一人出面指證被害事實，被告蘇
      建雄參與提供取得詐欺取財犯罪所得款項工具，對此犯行施以助力，為詐欺取
      財罪構成要件以外之行為，應以詐欺取財罪之幫助犯論之，是公訴人此部分所
      指應有誤認，其起訴法條顯有未洽，惟其社會基本事實同一，本院自應予審理
      ，並變更其起訴法條。
（五）爰審酌被告得以知悉所提供之帳戶將有可能遭人供做詐欺取財之工具，竟任將
      將其所有之帳戶交付予不法份子使用，非惟幫助詐騙者遂行詐財目的，同時使
      詐財者得以隱匿其真實身分，降低遭查獲之風險，助長犯罪之猖獗，破壞社會
      秩序甚鉅，兼考量被害人因遭詐騙之款項達四十八萬餘元，且被告犯後拒不坦
      承犯行，飾詞卸責等等一切情狀，量處如主文所示之刑，併諭知易科罰金之折
      算標準。
據上論斷，應依刑事訴訟法第二百九十九條第一項前段、第三百條，刑法第第三十條
第二項、第二十八條、第三百三十九條第一項、第四十一條第一項前段，罰金罰鍰提
高標準條例第一條前段、第二條，判決如主文。
中      華      民      國      九十三    年      四      月     三十   日
                                  臺灣臺中地方法院刑事第十二庭
                                      審判長法  官  吳  進  發
                                            法  官  莊  深  淵
                                            法  官  劉  兆  菊
右正本證明與原本無異。
如不服本判決應於收受送達後十日內向本院提出上訴書狀，其未敘述上訴之理由者並
得於提起上訴後十日內向本院補提理由書（均須按他造當事人之人數附繕本）。
                                            書記官
中      華      民      國      九十三   年       四      月   三十    日
附錄論罪科刑法條
刑法第三百三十九條第一項
意圖為自己或第三人不法之所有，以詐術使人將本人或第三人之物交付者，處五年以
下有期徒刑、拘役或科或併科一千以下罰金。
刑法第三十條
幫助他人犯罪者，為從犯。雖他人不知幫助之情者，亦同。
從犯之處罰，得按正犯之刑減輕之。
共23 筆 / 現在第15 筆 第一筆｜ 上一筆｜ 下一筆｜ 最末筆 ｜友善列印
    局第一七六八二六─二號帳戶（下簡稱系爭帳戶）內，陳秀鳳再度依約匯款。陳
    秀鳳於同年八月十四日核對後又中了香港六合彩二千八百五十萬元，「鍾冠玉」
    乃要求陳秀鳳需再匯款五十九萬元，嗣因陳秀鳳察覺有異乃報警，為警於九十一
    年九月十一日九時許，趁張可鑫前往臺中市○○路郵局辦理結清上開帳戶時當場
    查獲，另經臺灣臺中地方法院檢察署調閱王寶貴、蘇建雄帳戶資金明細後發現上
    情。
    其基於幫助常業詐欺之犯意，於九十三年三月初，在台中
    市火車站附　　近，將自己設於台中建國路郵局及玉山商業銀行豐原分行帳戶內
    之存摺、提款卡　　暨帳戶密碼（帳號詳如附表一所示），分別以新台幣三千元
    、一千元之代價，出　　賣予乙○○（另移送臺灣桃園地方法院併案審判）。乙○○取得上開帳戶資料後　　，隨即交給以詐欺為常業、綽號「老大」之成年男
    子使用，老大以及其他詐欺集　　團則以電話向丁○○、李珮篿、甲○○佯稱可
    辦理退費，誘使其等至提款機前將　　金錢轉入上開丙○○之金融帳戶內（詐騙
    情形亦詳如附表一所示），並由乙○○　　與張永正（另行偵辦）提領一空。嗣
    於九十三年三月九日下午六時二十分許，乙　　○○與張永正在台中市○○區○○路四段三三九號「華僑銀行北台中分行」之提　　款機提領贓款時，為警盤檢
    ，並扣得附表二所示之物。
　　　　　　 證據並所犯法條
一、被告丙○○矢口否認涉有幫助常業詐欺犯行，辯稱：台中建國路郵局及玉山商業
　　 銀行豐原分行帳戶之存摺係在九十三年三月間遺失，他並未提供給他人使用云云
　　 。惟查：前述事實，業據同案被告乙○○供述明確，且有證人丁○○、李珮篿、
　　 甲○○於警詢時之證詞可供參酌，復有玉山商業銀行豐原銀行九十三年七月十五
　　 日玉豐原字第０４０７１５０２號函檢附之丙○○金融卡資料查詢單及帳戶提存
　　 明細資料、中華郵政股份有限公司台中郵局九十三年七月十九日中管字第０９３
　　 ２１０１７３０號函檢附之丙○○申請書及帳戶提存明細資料在卷可參，以及如
　　 附表二所示之扣案物品可資佐證。被告所辯顯為卸責之詞，不足採信。
二、查不詳姓名之「老大」、乙○○所為上述詐欺取財犯行，係犯刑法第三百四十條
　　 之常業詐欺罪嫌。被告以幫助之意思，參與常業詐欺罪構成要件以外之行為，為
　　 從犯，故被告係犯刑法第三百四十條之幫助常業詐欺罪嫌，請依同法第三十條第
　　 二項之規定減輕其刑。又被告曾受事實欄所示之有期徒刑執行完畢，此有本署刑
　　 案資料查註紀錄表在卷可考，其於五年內再犯本件有期徒刑以上刑之罪，為累犯
　　 ，請依刑法第四十七條之規定加重其刑。
三、依刑事訴訟法第二百五十一條第一項提起公訴。
　 此　致
臺灣臺中地方法院
中　　　華　　　民　　　國　　九十三　　年　　　九　　　月　　 十三 　　日
　　　　　　　　　　　　　　　　　　　　 檢察官　陳　立　偉
右正本證明與原本無異
中　　　華　　　民　　　國　　九十三　　年　　　九　　　月　　二十一　　日
　　　　　 　　　　　　　　　　　　　　　書記官　李　健　佑
所犯法條
刑法第三百四十條
以犯第三百三十九條之罪為常業者，處一年以上七年以下有期徒刑，得併科五萬元以
下罰金。
附表一：
┌───┬───────┬────┬──────────────┐
│人頭帳│金融機構名稱　│乙○○所│被害人受騙情形　　　　　　　│
│戶戶名│帳號　　　　　│收購之代│　　　　　　　　　　　　　　│
│　　　│　　　　　　　│價　　　│　　　　　　　　　　　　　　│
├───┼───────┼────┼──────────────┤
│丙○○│玉山商業銀行豐│一千元　│丁○○於93年３月日下午５時│
│　　　│原分行　　　　│　　　　│分，接獲詐欺集團電話，表示│
│　　　│0000000000000 │　　　　│可辦理退稅，丁○○不疑有他，│
│　　　│　　　　　　　│　　　　│依詐欺集團指示，於同日晚間轉│
│　　　│　　　　　　　│　　　　│入50290元至上開帳戶。　　　 │
├───┼───────┼────┼──────────────┤
│丙○○│台中建國路郵局│三千元　│(一)李珮篿於93年３月日晚間７│
│　　　│00000000000000│　　　　│　時，接獲詐欺集團電話，表示│
│　　　│　　　　　　　│　　　　│　可辦理健保退費，李珮篿不疑│
│　　　│　　　　　　　│　　　　│　有他，依詐欺集團指示，於同│
│　　　│　　　　　　　│　　　　│　日晚間轉入115924元至上開帳│
│　　　│　　　　　　　│　　　　│　戶。　　　　　　　　　　　│
│　　　│　　　　　　　│　　　　│(二)甲○○於93年３月日晚間６│
│　　　│　　　　　　　│　　　　│　１０分，接獲詐欺集團電話，表│
│　　　│　　　　　　　│　　　　│　示可辦理健保退費，甲○○不│
│　　　│　　　　　　　│　　　　│　疑有他，依詐欺集團指示，於│
│　　　│　　　　　　　│　　　　│　同日晚間轉入71218元至上開 │
│　　　│　　　　　　　│　　　　│　帳戶。　　　　　　　　　　│
└───┴───────┴────┴──────────────┘
　附表二
┌───────────┬────────┬──────────┐
│扣押物品名稱　　　　　│單位及數量　　　│備考　　　　　　　　│
├───────────┼────────┼──────────┤
│郵局提款卡（0000000000│一張　　　　　　│人頭帳戶提款卡　　　│
│6018）　　　　　　　　│　　　　　　　　│　　　　　　　　　　│
├───────────┼────────┼──────────┤
│贓款　　　　　　　　　│九萬九千元　　　│　　　　　　　　　　│
│　　　　　　　　　　　│　　　　　　　　│　　　　　　　　　　│
├───────────┼────────┼──────────┤
│張永正印章　　　　　　│一枚　　　　　　│人頭帳戶印章　　　　│
│　　　　　　　　　　　│　　　　　　　　│　　　　　　　　　　│
├───────────┼────────┼──────────┤
│帳號0000000000000000　│十一張　　　　　│　　　　　　　　　　│
│提款交易明細表　　　　│　　　　　　　　│　　　　　　　　　　│
├───────────┼────────┼──────────┤
│帳號00000000000000　　│三張　　　　　　│　　　　　　　　　　│
│提款交易明細表　　　　│　　　　　　　　│　　　　　　　　　　│
├───────────┼────────┼──────────┤
│帳號000000000000000　 │四張　　　　　　│　　　　　　　　　　│
│提款交易明細表　　　　│　　　　　　　　│　　　　　　　　　　│
├───────────┼────────┼──────────┤
│帳號0000000000000　　 │九張　　　　　　│　　　　　　　　　　│
│提款交易明細表　　　　│　　　　　　　　│　　　　　　　　　　│
├───────────┼────────┼──────────┤
│帳號0000000000000000　│五張　　　　　　│　　　　　　　　　　│
│提款交易明細表　　　　│　　　　　　　　│　　　　　　　　　　│
├───────────┼────────┼──────────┤
│諾基亞3310型行動電話　│一支　　　　　　│張國正用來跟乙○○聯│
│（門號：0000000000）　│　　　　　　　　│絡所用　　　　　　　│
├───────────┼────────┼──────────┤
│乙○○身分證　　　　　│一張　　　　　　│已發還乙○○　　　　│
│　　　　　　　　　　　│　　　　　　　　│　　　　　　　　　　│
├───────────┼────────┼──────────┤
│乙○○中華民國護照　　│一本　　　　　　│　　　　　　　　　　│
│護照號碼：M00000000　 │　　　　　　　　│　　　　　　　　　　│
├───────────┼────────┼──────────┤
│乙○○大陸通行證　　　│一本　　　　　　│　　　　　　　　　　│
│號碼：0000000000A　　 │　　　　　　　　│　　　　　　　　　　│
├───────────┼────────┼──────────┤
│張永正第一銀行苗栗分行│一本　　　　　　│人頭帳戶存摺　　　　│
│存摺　　　　　　　　　│　　　　　　　　│　　　　　　　　　　│
│帳號：00000000000　　 │　　　　　　　　│　　　　　　　　　　│
├───────────┼────────┼──────────┤
│黃麟貴土地銀行中港分行│一本　　　　　　│人頭帳戶存摺　　　　│
│存摺　　　　　　　　　│　　　　　　　　│　　　　　　　　　　│
│帳號：000000000000　　│　　　　　　　　│　　　　　　　　　　│
├───────────┼────────┼──────────┤
│丙○○玉山銀行存摺　　│一本　　　　　　│人頭帳戶存摺　　　　│
│帳號：0000000000000　 │　　　　　　　　│　　　　　　　　　　│
├───────────┼────────┼──────────┤
│吳振源合作金庫銀行北港│一本　　　　　　│人頭帳戶存摺　　　　│
│分行存摺　　　　　　　│　　　　　　　　│　　　　　　　　　　│
│帳號：0000000000000　 │　　　　　　　　│　　　　　　　　　　│
├───────────┼────────┼──────────┤
│陳賢仁第一銀行新西銀行│一本　　　　　　│人頭帳戶存摺　　　　│
│存摺　　　　　　　　　│　　　　　　　　│　　　　　　　　　　│
│帳號：00000000000　　 │　　　　　　　　│　　　　　　　　　　│
├───────────┼────────┼──────────┤
│第一銀行提款卡　　　　│一張　　　　　　│人頭帳戶提款卡　　　│
│卡號：00000000000　　 │　　　　　　　　│　　　　　　　　　　│
├───────────┼────────┼──────────┤
│合作金庫銀行提款卡　　│一張　　　　　　│人頭帳戶提款卡　　　│
│卡號：0000000000000　 │　　　　　　　　│　　　　　　　　　　│
├───────────┼────────┼──────────┤
│三信商業銀行提款卡　　│一張　　　　　　│人頭帳戶提款卡　　　│
│卡號：0000000000　　　│　　　　　　　　│　　　　　　　　　　│
├───────────┼────────┼──────────┤
│玉山銀行提款卡　　　　│一張　　　　　　│人頭帳戶提款卡　　　│
│卡號：00000000000　　 │　　　　　　　　│　　　　　　　　　　│
├───────────┼────────┼──────────┤
│陳賢仁印章　　　　　　│一枚　　　　　　│人頭帳戶印章　　　　│
│　　　　　　　　　　　│　　　　　　　　│　　　　　　　　　　│
└───────────┴────────┴──────────┘
蘇建雄幫助共同連續意圖為自己不法之所有，以詐術使人將本人之物交付，處有期徒
刑伍月，如易科罰金，以參佰元折算壹日。
    事  實
一、蘇建雄於民國（下同）九十年十月十一日，在臺中民權路區郵局以自己名義申請
    帳號為000000－0號之存款往來戶使用。蘇建雄
    雖預見一般人購買他人金
    融帳戶使用常與財產犯罪密切相關，且取得他人存摺之目的往往在於收取贓款及
    掩飾犯行不易遭人追查，又對於提供帳戶雖無引發他人萌生犯罪之確信，但仍以
    縱若有人持以犯罪亦無違反其本意之幫助犯意，而於九十一年八月間之不詳時、
    地，將前開帳戶存摺等資料提供予自稱康才華等人之詐騙集團不詳姓名之成員，
    以此方式幫助他人犯罪。嗣「康才華」、「林淑方」、「胡家棟」、「鍾冠玉」
    之不詳姓名成年男女，共同基於意圖為自己不法所有之概括犯意聯絡組成之詐欺
    犯罪集團，由「康才華」於九十一年八月十二日上午八時三十分許，打電話至陳
    秀鳳處住，向陳秀鳳偽稱：「其係高新銀行專員，你中了港幣二十五萬元，合計
    新台幣（下同）約一百一十一萬二千五百元，惟要扣除稅金百分之十五，如要入
    會員另繳三十一萬元，另可向公司會計林淑方接洽」，陳秀鳳不宜有他，隨即撥
    打電話與自稱「林淑方」之人接洽，「林淑方」乃偽稱：「要繳稅金有二方式，
    一為直接付清十六萬元，一為先付七萬元，等拿到獎金再匯九萬元至高新銀行」
    ，陳秀鳳乃陷於錯誤，於同日十一時四十三時許，先依「林淑方」指示將七萬元
    一千元匯入張可鑫（業經臺灣臺中地方法院檢察署以九十一年度偵字第一七九五
    一號起訴）於八十八年四月八日向臺中市○○路郵局所開立帳號○一四○六七─
    九號之帳戶內，匯款後陳秀鳳以電話和自稱該公司主任之「胡家棟」聯絡，「胡
    家棟」偽稱要領彩金須先入會，會費七萬元，陳秀鳳又匯款七萬元至王寶貴臺中
    工業區郵局地○一四三五二─○號之帳戶內，陳秀鳳匯款後，「胡家棟」乃向陳
    秀鳳再偽稱：「係要求匯入港幣七萬元非新台幣」，而再度要求陳秀鳳匯入差額
    二十四萬元至王寶貴（已審結）上開帳戶內，陳秀鳳復依指示匯入後，自稱主任
    之「胡家棟」乃向陳秀鳳詐稱彩金將於同日十六時許匯入陳秀鳳帳戶，約二十分
    鐘許，自稱彩券部主任「鍾冠玉」打電話給陳秀鳳偽稱：「你被香港六合彩篩選
    到，會長幫你下注，下注號碼為四九、二六、十四、○七，你於八月十四號核對
    自由時報第十四版左下角，即可知是否得獎？」，並要求陳秀鳳匯香港六合彩下
    注賭資十萬元至蘇建雄上開臺中民權路郵局第一七六八二六─二號帳戶（下簡稱
    系爭帳戶）內，陳秀鳳再度依約匯款。陳秀鳳於同年八月十四日核對後又中了香
    港六合彩二千八百五十萬元，「鍾冠玉」乃要求陳秀鳳需再匯款五十九萬元，嗣
    因陳秀鳳察覺有異乃報警，為警於九十一年九月十一日九時許，趁張可鑫前往臺
    中市○○路郵局辦理結清上開帳戶時當場查獲，另經臺灣臺中地方法院檢察署調
    閱王寶貴、蘇建雄帳戶資金明細後發現上情。
二、案經臺灣臺中地方法院檢察署檢察官自動檢舉偵查起訴。
    理  由
二、案經　　警察局　　分局移送臺灣臺中地方法院檢察署檢察官偵查起訴。
    理  由
一、
二、
據上論斷，應依刑事訴訟法第二百九十九條第一項前段，
刑法第　百　十　條第　項、第四十一條、第四十二條第二項，
罰金罰鍰提高標準條例第一條前段、第二條，
判決如主文。
中　　　華　　　民　　　國　　　九十三　　　年　　　十一　　月　　八　　日
                                        法　官
右正本證明與原本無異。
如不服本判決，應於送達後十日內向本院提出上訴狀 （須附繕本） ，上訴於台灣高等
法院台中分院。
                                        書記官
中　　　華　　　民　　　國　　　九十三　　　年　　　十一　　月　　八　　日
附錄論罪科刑法條
臺灣臺中地方法院刑事判決                        九十三年度訴字第二三二五號
    公　訴　人　臺灣臺中地方法院檢察署檢察官
    被　　　告　丙○○　男　四十二歲（民國○○○年○月○○○日生）
                        住南投縣埔里鎮○○路二二九巷五十號
                        身分證統一編號：Ｍ一二二八四九五號
右列被告因常業詐欺案件，經檢察官提起公訴（八十　年度偵字第　　　　　號）
，本院判決如左：
    主  文
    事  實
一、丙○○於民國八十一年間，曾因懲治盜匪條例案件，經臺灣臺中地方法院以八十
　　 一年度訴字第三一九四號判處有期徒刑七年確定，經入監服刑後，於八十四年六
　　 月二十八日縮短刑期假釋出監，於八十八年十月二十一日假釋期滿執行完畢。仍
　　 不知警惕，其基於幫助常業詐欺之犯意，於九十三年三月初，在台中市火車站附
　　 近，將自己設於台中建國路郵局及玉山商業銀行豐原分行帳戶內之存摺、提款卡
　　 暨帳戶密碼（帳號詳如附表一所示），分別以新台幣三千元、一千元之代價，出
　　 賣予乙○○（另移送臺灣桃園地方法院併案審判）。乙○○取得上開帳戶資料後
　　 ，隨即交給以詐欺為常業、綽號「老大」之成年男子使用，老大以及其他詐欺集
　　 團則以電話向丁○○、李珮篿、甲○○佯稱可辦理退費，誘使其等至提款機前將
　　 金錢轉入上開丙○○之金融帳戶內（詐騙情形亦詳如附表一所示），並由乙○○
　　 與張永正（另行偵辦）提領一空。嗣於九十三年三月九日下午六時二十分許，乙○○與張永正在台中市○○區○○路四段三三九號「華僑銀行北台中分行」之提
　　 款機提領贓款時，為警盤檢，並扣得附表二所示之物。
二、案經臺中市警察局第一分局、臺中市警察局第五分局報告偵辦。
　　　　　　 證據並所犯法條
一、被告丙○○矢口否認涉有幫助常業詐欺犯行，辯稱：台中建國路郵局及玉山商業
　　 銀行豐原分行帳戶之存摺係在九十三年三月間遺失，他並未提供給他人使用云云
　　 。惟查：前述事實，業據同案被告乙○○供述明確，且有證人丁○○、李珮篿、
　　 甲○○於警詢時之證詞可供參酌，復有玉山商業銀行豐原銀行九十三年七月十五
　　 日玉豐原字第０４０７１５０２號函檢附之丙○○金融卡資料查詢單及帳戶提存
　　 明細資料、中華郵政股份有限公司台中郵局九十三年七月十九日中管字第０９３
　　 ２１０１７３０號函檢附之丙○○申請書及帳戶提存明細資料在卷可參，以及如
　　 附表二所示之扣案物品可資佐證。被告所辯顯為卸責之詞，不足採信。
二、查不詳姓名之「老大」、乙○○所為上述詐欺取財犯行，係犯刑法第三百四十條
　　 之常業詐欺罪嫌。被告以幫助之意思，參與常業詐欺罪構成要件以外之行為，為
　　 從犯，故被告係犯刑法第三百四十條之幫助常業詐欺罪嫌，請依同法第三十條第
　　 二項之規定減輕其刑。又被告曾受事實欄所示之有期徒刑執行完畢，此有本署刑
　　 案資料查註紀錄表在卷可考，其於五年內再犯本件有期徒刑以上刑之罪，為累犯
　　 ，請依刑法第四十七條之規定加重其刑。
三、依刑事訴訟法第二百五十一條第一項提起公訴。
　 此　致
臺灣臺中地方法院
中　　　華　　　民　　　國　　九十三　　年　　　九　　　月　　 十三 　　日
　　　　　　　　　　　　　　　　　　　　 檢察官　陳　立　偉
右正本證明與原本無異
中　　　華　　　民　　　國　　九十三　　年　　　九　　　月　　二十一　　日
　　　　　 　　　　　　　　　　　　　　　書記官　李　健　佑
所犯法條
刑法第三百四十條
以犯第三百三十九條之罪為常業者，處一年以上七年以下有期徒刑，得併科五萬元以
下罰金。
附表一：
┌───┬───────┬────┬──────────────┐
│人頭帳│金融機構名稱　│乙○○所│被害人受騙情形　　　　　　　│
│戶戶名│帳號　　　　　│收購之代│　　　　　　　　　　　　　　│
│　　　│　　　　　　　│價　　　│　　　　　　　　　　　　　　│
├───┼───────┼────┼──────────────┤
│丙○○│玉山商業銀行豐│一千元　│丁○○於93年３月日下午５時│
│　　　│原分行　　　　│　　　　│分，接獲詐欺集團電話，表示│
│　　　│0000000000000 │　　　　│可辦理退稅，丁○○不疑有他，│
│　　　│　　　　　　　│　　　　│依詐欺集團指示，於同日晚間轉│
│　　　│　　　　　　　│　　　　│入50290元至上開帳戶。　　　 │
├───┼───────┼────┼──────────────┤
│丙○○│台中建國路郵局│三千元　│(一)李珮篿於93年３月日晚間７│
│　　　│00000000000000│　　　　│　時，接獲詐欺集團電話，表示│
│　　　│　　　　　　　│　　　　│　可辦理健保退費，李珮篿不疑│
│　　　│　　　　　　　│　　　　│　有他，依詐欺集團指示，於同│
│　　　│　　　　　　　│　　　　│　日晚間轉入115924元至上開帳│
│　　　│　　　　　　　│　　　　│　戶。　　　　　　　　　　　│
│　　　│　　　　　　　│　　　　│(二)甲○○於93年３月日晚間６│
│　　　│　　　　　　　│　　　　│　１０分，接獲詐欺集團電話，表│
│　　　│　　　　　　　│　　　　│　示可辦理健保退費，甲○○不│
│　　　│　　　　　　　│　　　　│　疑有他，依詐欺集團指示，於│
│　　　│　　　　　　　│　　　　│　同日晚間轉入71218元至上開 │
│　　　│　　　　　　　│　　　　│　帳戶。　　　　　　　　　　│
└───┴───────┴────┴──────────────┘
　附表二
┌───────────┬────────┬──────────┐
│扣押物品名稱　　　　　│單位及數量　　　│備考　　　　　　　　│
├───────────┼────────┼──────────┤
│郵局提款卡（0000000000│一張　　　　　　│人頭帳戶提款卡　　　│
│6018）　　　　　　　　│　　　　　　　　│　　　　　　　　　　│
├───────────┼────────┼──────────┤
│贓款　　　　　　　　　│九萬九千元　　　│　　　　　　　　　　│
│　　　　　　　　　　　│　　　　　　　　│　　　　　　　　　　│
├───────────┼────────┼──────────┤
│張永正印章　　　　　　│一枚　　　　　　│人頭帳戶印章　　　　│
│　　　　　　　　　　　│　　　　　　　　│　　　　　　　　　　│
├───────────┼────────┼──────────┤
│帳號0000000000000000　│十一張　　　　　│　　　　　　　　　　│
│提款交易明細表　　　　│　　　　　　　　│　　　　　　　　　　│
├───────────┼────────┼──────────┤
│帳號00000000000000　　│三張　　　　　　│　　　　　　　　　　│
│提款交易明細表　　　　│　　　　　　　　│　　　　　　　　　　│
├───────────┼────────┼──────────┤
│帳號000000000000000　 │四張　　　　　　│　　　　　　　　　　│
│提款交易明細表　　　　│　　　　　　　　│　　　　　　　　　　│
├───────────┼────────┼──────────┤
│帳號0000000000000　　 │九張　　　　　　│　　　　　　　　　　│
│提款交易明細表　　　　│　　　　　　　　│　　　　　　　　　　│
├───────────┼────────┼──────────┤
│帳號0000000000000000　│五張　　　　　　│　　　　　　　　　　│
│提款交易明細表　　　　│　　　　　　　　│　　　　　　　　　　│
├───────────┼────────┼──────────┤
│諾基亞3310型行動電話　│一支　　　　　　│張國正用來跟乙○○聯│
│（門號：0000000000）　│　　　　　　　　│絡所用　　　　　　　│
├───────────┼────────┼──────────┤
│乙○○身分證　　　　　│一張　　　　　　│已發還乙○○　　　　│
│　　　　　　　　　　　│　　　　　　　　│　　　　　　　　　　│
├───────────┼────────┼──────────┤
│乙○○中華民國護照　　│一本　　　　　　│　　　　　　　　　　│
│護照號碼：M00000000　 │　　　　　　　　│　　　　　　　　　　│
├───────────┼────────┼──────────┤
│乙○○大陸通行證　　　│一本　　　　　　│　　　　　　　　　　│
│號碼：0000000000A　　 │　　　　　　　　│　　　　　　　　　　│
├───────────┼────────┼──────────┤
│張永正第一銀行苗栗分行│一本　　　　　　│人頭帳戶存摺　　　　│
│存摺　　　　　　　　　│　　　　　　　　│　　　　　　　　　　│
│帳號：00000000000　　 │　　　　　　　　│　　　　　　　　　　│
├───────────┼────────┼──────────┤
│黃麟貴土地銀行中港分行│一本　　　　　　│人頭帳戶存摺　　　　│
│存摺　　　　　　　　　│　　　　　　　　│　　　　　　　　　　│
│帳號：000000000000　　│　　　　　　　　│　　　　　　　　　　│
├───────────┼────────┼──────────┤
│丙○○玉山銀行存摺　　│一本　　　　　　│人頭帳戶存摺　　　　│
│帳號：0000000000000　 │　　　　　　　　│　　　　　　　　　　│
├───────────┼────────┼──────────┤
│吳振源合作金庫銀行北港│一本　　　　　　│人頭帳戶存摺　　　　│
│分行存摺　　　　　　　│　　　　　　　　│　　　　　　　　　　│
│帳號：0000000000000　 │　　　　　　　　│　　　　　　　　　　│
├───────────┼────────┼──────────┤
│陳賢仁第一銀行新西銀行│一本　　　　　　│人頭帳戶存摺　　　　│
│存摺　　　　　　　　　│　　　　　　　　│　　　　　　　　　　│
│帳號：00000000000　　 │　　　　　　　　│　　　　　　　　　　│
├───────────┼────────┼──────────┤
│第一銀行提款卡　　　　│一張　　　　　　│人頭帳戶提款卡　　　│
│卡號：00000000000　　 │　　　　　　　　│　　　　　　　　　　│
├───────────┼────────┼──────────┤
│合作金庫銀行提款卡　　│一張　　　　　　│人頭帳戶提款卡　　　│
│卡號：0000000000000　 │　　　　　　　　│　　　　　　　　　　│
├───────────┼────────┼──────────┤
│三信商業銀行提款卡　　│一張　　　　　　│人頭帳戶提款卡　　　│
│卡號：0000000000　　　│　　　　　　　　│　　　　　　　　　　│
├───────────┼────────┼──────────┤
│玉山銀行提款卡　　　　│一張　　　　　　│人頭帳戶提款卡　　　│
│卡號：00000000000　　 │　　　　　　　　│　　　　　　　　　　│
├───────────┼────────┼──────────┤
│陳賢仁印章　　　　　　│一枚　　　　　　│人頭帳戶印章　　　　│
│　　　　　　　　　　　│　　　　　　　　│　　　　　　　　　　│
└───────────┴────────┴──────────┘
蘇建雄幫助共同連續意圖為自己不法之所有，以詐術使人將本人之物交付，處有期徒
刑伍月，如易科罰金，以參佰元折算壹日。
    事  實
一、蘇建雄於民國（下同）九十年十月十一日，在臺中民權路區郵局以自己名義申請
    帳號為000000－0號之存款往來戶使用。蘇建雄雖預見一般人購買他人金
    融帳戶使用常與財產犯罪密切相關，且取得他人存摺之目的往往在於收取贓款及
    掩飾犯行不易遭人追查，又對於提供帳戶雖無引發他人萌生犯罪之確信，但仍以
    縱若有人持以犯罪亦無違反其本意之幫助犯意，而於九十一年八月間之不詳時、
    地，將前開帳戶存摺等資料提供予自稱康才華等人之詐騙集團不詳姓名之成員，
    以此方式幫助他人犯罪。嗣「康才華」、「林淑方」、「胡家棟」、「鍾冠玉」
    之不詳姓名成年男女，共同基於意圖為自己不法所有之概括犯意聯絡組成之詐欺
    犯罪集團，由「康才華」於九十一年八月十二日上午八時三十分許，打電話至陳
    秀鳳處住，向陳秀鳳偽稱：「其係高新銀行專員，你中了港幣二十五萬元，合計
    新台幣（下同）約一百一十一萬二千五百元，惟要扣除稅金百分之十五，如要入
    會員另繳三十一萬元，另可向公司會計林淑方接洽」，陳秀鳳不宜有他，隨即撥
    打電話與自稱「林淑方」之人接洽，「林淑方」乃偽稱：「要繳稅金有二方式，
    一為直接付清十六萬元，一為先付七萬元，等拿到獎金再匯九萬元至高新銀行」
    ，陳秀鳳乃陷於錯誤，於同日十一時四十三時許，先依「林淑方」指示將七萬元
    一千元匯入張可鑫（業經臺灣臺中地方法院檢察署以九十一年度偵字第一七九五
    一號起訴）於八十八年四月八日向臺中市○○路郵局所開立帳號○一四○六七─
    九號之帳戶內，匯款後陳秀鳳以電話和自稱該公司主任之「胡家棟」聯絡，「胡
    家棟」偽稱要領彩金須先入會，會費七萬元，陳秀鳳又匯款七萬元至王寶貴臺中
    工業區郵局地○一四三五二─○號之帳戶內，陳秀鳳匯款後，「胡家棟」乃向陳
    秀鳳再偽稱：「係要求匯入港幣七萬元非新台幣」，而再度要求陳秀鳳匯入差額
    二十四萬元至王寶貴（已審結）上開帳戶內，陳秀鳳復依指示匯入後，自稱主任
    之「胡家棟」乃向陳秀鳳詐稱彩金將於同日十六時許匯入陳秀鳳帳戶，約二十分
    鐘許，自稱彩券部主任「鍾冠玉」打電話給陳秀鳳偽稱：「你被香港六合彩篩選
    到，會長幫你下注，下注號碼為四九、二六、十四、○七，你於八月十四號核對
    自由時報第十四版左下角，即可知是否得獎？」，並要求陳秀鳳匯香港六合彩下
    注賭資十萬元至蘇建雄上開臺中民權路郵局第一七六八二六─二號帳戶（下簡稱
    系爭帳戶）內，陳秀鳳再度依約匯款。陳秀鳳於同年八月十四日核對後又中了香
    港六合彩二千八百五十萬元，「鍾冠玉」乃要求陳秀鳳需再匯款五十九萬元，嗣
    因陳秀鳳察覺有異乃報警，為警於九十一年九月十一日九時許，趁張可鑫前往臺
    中市○○路郵局辦理結清上開帳戶時當場查獲，另經臺灣臺中地方法院檢察署調
    閱王寶貴、蘇建雄帳戶資金明細後發現上情。
二、案經臺灣臺中地方法院檢察署檢察官自動檢舉偵查起訴。
    理  由
一、訊據被告蘇建雄固坦承於九十年十月十一日向臺中民權路郵局開立帳號第一七六
    八二六─二號之郵局帳戶，分別於九十年十二月八日、九十一年六月六日向郵局
    辦理存簿、金融卡之掛失，再申請補發存簿、提款卡，又於九十一年三月二十二
    日、九十一年七月三十一日向郵局辦理申請、變更使用電話語音服務等情，惟矢
    口否認有將存摺、提款卡及密碼提供予不法詐欺集團使用之犯行，辯稱：上開帳
    戶係伊用來存薪水所用，他雖然有去申請電話語音，但他從未使用該項系統，另
    存簿及提款卡係伊於九十一年八月間所遺失，伊並未交給他人作為詐欺取財之用
    等語。惟查：
（一）系爭帳戶為被告蘇建雄所申請開立，且被告蘇建雄分別於上揭時日向郵局辦理
      存簿、金融卡之掛失及申請、變更使用語音電話服務等情，有臺中民權路郵局
      九十三年三月三日中管字第0932100405號函檢送之立帳申請書、申請變更帳戶
      申請書、身分證影本各一份、使用電話語音服務申請書、掛失止付申請書各二
      份在卷可稽（見本院卷第六九至七五頁）。而本件被害人陳秀鳳受詐欺先後匯
      款七萬元一千元入另案被告張可鑫之帳戶內、七萬元、二十四萬元至同案被告
      王寶貴之帳戶內，復又匯入十萬元至被告蘇建雄之前開帳戶內之事實，除據被
      害人陳秀鳳於警詢、本院審理時指述甚詳（見臺灣臺中地方法院檢察署九十一
      年度偵字第一七九五一號影印卷第十至十四頁、本院卷第一○三至一○五頁）
      ，亦有匯款人陳秀鳳受款人張可鑫、王寶貴、蘇建雄之郵政國內匯款執據四紙
      （見前開偵查影印卷第一一九至一二二頁）及臺中民權路郵局九十三年三月三
      日中管字第0932100405號函檢送之帳戶歷史清單乙份附卷足憑（見本院卷第七
      六、七七頁以下），是「康才華」等不法詐欺集團份子確有以被告所申請開立
      之臺中民權路帳戶為詐欺取財犯行供作被害人匯款往來之用無訛。
（二）被告蘇建雄固辯稱：系爭帳戶係伊用來存薪水所用等語，然而，系爭帳戶經被
      告蘇建雄於九十年十月十一日申請開戶以降，僅於九十一年三月七日存入一筆
      五萬元之現金，惟該筆金額旋於九十一年三月十三日、十五日即提領完畢，其
      餘時日該帳戶均僅有被告蘇建雄當初開戶時所存入之一百元，直至九十一年六
      月六日始再有一筆二百元之存款外，並無任何交易紀錄，亦未見及被告所稱薪
      資入帳之資料，有臺中民權路郵局九十三年三月三日中管字第0932100405號函
      檢送之帳戶歷史清單乙份附卷足憑（見本院卷第七六、七七頁以下），誠難謂
      被告所稱該帳戶係伊存薪資所用之辯詞為真。再參以被告對系爭帳戶使用之實
      際情況，難謂頻繁，自無須將顯少使用之存簿隨身攜帶，途增遺失之風險及重
      新申請之煩累，且被告既自承從未使過電話語音系統，然被告卻分別於九十年
      十二月八日、九十一年六月六日向郵局辦理存簿、金融卡之掛失，並重新申請
      補發存簿、提款卡，又於九十一年三月二十二日、九十一年七月三十一日向郵
      局辦理無須使用之申請、變更使用電話語音服務等情，實悖於常理。又以被告
      蘇建雄在系爭帳戶存款餘額僅一百元之情形下即有前開二次重新申辦存簿及提
      款卡之記錄，應認其對於個人所有之金融帳戶等重要資料之保管及使用應有相
      當之認識，自應善加保管所重新申請之存簿及提款卡，加以被告所辯稱帳戶遺
      失之九十一年八月間之前，又於九十一年七月三十一日甫辦妥更換印鑑及密碼
      之手續，但其後對於存簿及提款卡再度遺失時卻辯稱：因存簿中無大筆金額，
      故未有任何報案或申辦掛失止付之補救措施等語，自與被告蘇建雄往日之舉措
      大相逕庭，凡此種種，均顯與事理常情有違，亦與吾人日常生活中之一般經驗
      法則不符。再以帳戶存摺、提款卡遺失者若至金融機構辦理掛失止付，詐欺集
      團將無法提領詐得金額，且詐欺集團若未得原帳戶所有人同意而加以使用，則
      詐得金額亦有可能被原帳戶所有人提領一空，是詐欺集團衡情均不致以遺失之
      帳戶來做為詐騙被害人之出入往來，是被告辯稱系爭帳戶存摺曾經遺失，但其
      並未將該帳戶出賣或出租予他人，亦不知為何系爭帳戶會遭不法詐欺集團利用
      為贓款往來之用等語，自俱無可採。基此，被告前開辯詞，實不足採信，故系
      爭帳戶之存簿及提款卡應為被告以不詳方法交由該姓名年籍不詳之「康才華」
      詐欺集團成員所取得一節，足堪認定。
（三）按刑法上之故意，分為直接故意（確定故意）與間接故意（不確定故意），「
      行為人對於構成犯罪之事實，明知並有意使其發生者」為直接故意；又「行為
      人對於構成犯罪之事實，預見其發生而其發生並不違背其本意者」為間接故意
      ，刑法第十三條第一項、第二項定有明文。茲衡諸常情，今日一般人至金融機
      關開設帳戶使用，係極為方便容易且迅速之事，苟有使用金融存款帳戶之正當
      用途，自以使用其本人或可信賴之親友申請之帳戶，最為便利安全，始可避免
      帳戶名義人反悔或心存歹念，利用通知掛失止付、變更存戶印鑑圖章或換摺之
      方式，將帳戶內之款項領走一空，反致使用帳戶人蒙受損失，故苟非意圖以他
      人之帳戶從事不法用途，並藉以逃避查緝，自無花費金錢或以其他方法向無相
      當信賴關係之陌生人取得帳戶使用之理，且近年來以假貸款真詐財之犯罪類型
      層出不窮，該等犯罪，多數均係利用他人帳戶作為詐欺所得財物之出入帳戶，
      業經媒體廣為披載，是依一般人通常之知識、智能及經驗，均已詳知向陌生人
      購買、承租或其他方法取得帳戶者，多係欲藉該帳戶取得不法犯罪所得，且隱
      匿帳戶內資金之實際取得人之身分，以逃避追查，則被告蘇建雄係成年且有智
      識之人，對此亦應知之甚詳，自難諉稱不知，故被告蘇建雄對於交付系爭帳戶
      之存簿及提款卡予該姓名年籍不詳之「康才華」詐欺集團成員，將可能被用來
      作為詐欺取財等非法用途上，應有所預見，且不違背其本意。是以，被告蘇建
      雄猶仍提供其所有上開郵局帳戶予該名年籍不詳之「康才華」詐欺集團成員使
      用，當堪認被告蘇建雄亦有容任或允許該成年女子將被告蘇建雄所有系爭帳戶
      作為詐欺取財之匯款指定帳戶使用，準此，被告蘇建雄顯有幫助詐欺取財之不
      確定故意存在，應堪認定。
（四）再按刑法上之幫助犯，係指以幫助之意思，對於正犯資以助力，而未參與實施
      犯罪之行為者而言。查被告蘇建雄將其所有之系爭帳戶提供予該名年籍不詳之
      「康才華」詐欺集團成員作為詐欺取財之匯款指定帳戶，乃係基於幫助該姓名
      年籍不詳之「康才華」詐欺集團成員詐欺取財之不確定故意，而被告蘇建雄提
      供系爭帳戶予姓名年籍不詳之「康才華」詐欺集團成員之行為，要屬詐欺取財
      構成要件以外之行為，則被告蘇建雄應屬以幫助之意思，參與詐欺取財構成要
      件以外之行為，應以詐欺取財之幫助犯論。綜上所述，被告蘇建雄空言否認幫
      助詐欺取財之犯行，核屬事後卸責之詞，不足採信。準此，本件事證明確，被
      告蘇建雄右揭犯行，堪予認定。
二、第按：
（一）前開自稱「康才華」、「林淑方」、「胡家棟」、「鍾冠玉」之不詳姓名成年
      男女所組成之詐欺犯罪集團，以電話佯稱中獎之方式，引誘被害人陳秀鳳陷於
      錯誤，而依渠等之指示先後四次匯款共計四十八萬一千元至指定帳戶內，是前
      開自稱「康才華」、「林淑方」、「胡家棟」、「鍾冠玉」之不詳姓名成年男
      女所為，係連續犯刑法第三百三十九條第一項之詐欺取財罪。自稱「康才華」
      、「林淑方」、「胡家棟」、「鍾冠玉」之不詳姓名成年男女間，就連續詐欺
      取財犯行，有犯意聯絡及行為分擔，為共同正犯。
（二）被告蘇建雄基於幫助不法詐欺集團成員向他人詐欺取財之不確定故意，將前述
      臺中民權路郵局第一七六八二六─二號存簿儲金帳戶等資料提供詐財之用，核
      其所為，係犯幫助犯刑法第三百三十九條第一項之共同連續詐欺取財罪，並應
      依刑法第三十條第二項之規定減輕其刑。
（三）公訴人雖認渠等自稱「康才華」、「林淑方」、「胡家棟」、「鍾冠玉」、之
      不詳姓名成年男女等人所為，係犯刑法第三百四十條之常業詐欺取財罪，惟查
      ，依公訴人起訴之犯罪事實可知，本件僅有被害人陳秀鳳一人出面指證被害事
      實，因施詐匯款之金額總計為四十八萬餘元，能否遽認「康才華」等人有以詐
      欺取財所得，恃以維生之常業犯行，已非無疑；況自稱「康才華」、「林淑方
      」、「胡家棟」、「鍾冠玉」之不詳姓名成年男女，均無法傳喚到庭，渠等就
      以前述方式詐騙取得之財物，是否供作生活之資，而有恃以為生之意思，亦無
      法查證，而屬不明。準此，依現存事證顯尚無法認定「康才華」等人係犯刑法
      第三百四十條之常業詐欺罪，是被告蘇建雄所為，亦無法成立幫助常業詐欺罪
      。
（四）復按刑法上之故意，以行為人對於構成犯罪之事實，包括犯罪客體、行為、結
      果等均有具體確定認識，並有意使其發生者為確定故意，而行為人對於構成犯
      罪之事實，雖無具體確定認識，然已預見其發生，而其發生不違背其本意者，
      則為不確定故意。又行為人基於幫助他人犯罪之意思，為促成他人犯罪而為犯
      罪構成要件以外之行為，為幫助犯。本件公訴人另認被告蘇建雄與前開「康才
      華」等人間，就常業詐欺犯行俱有犯意聯絡與行為分擔，應成立共同正犯，然
      本院經查並無被告蘇建雄實際參與常業詐欺犯罪構成要件行為之實據，亦無證
      據顯示被告蘇建雄與不法詐欺集團成員間有何共同為犯罪之謀議之情形，而依
      公訴人所起訴之犯罪事實，亦僅被害人陳秀鳳一人出面指證被害事實，被告蘇
      建雄參與提供取得詐欺取財犯罪所得款項工具，對此犯行施以助力，為詐欺取
      財罪構成要件以外之行為，應以詐欺取財罪之幫助犯論之，是公訴人此部分所
      指應有誤認，其起訴法條顯有未洽，惟其社會基本事實同一，本院自應予審理
      ，並變更其起訴法條。
（五）爰審酌被告得以知悉所提供之帳戶將有可能遭人供做詐欺取財之工具，竟任將
      將其所有之帳戶交付予不法份子使用，非惟幫助詐騙者遂行詐財目的，同時使
      詐財者得以隱匿其真實身分，降低遭查獲之風險，助長犯罪之猖獗，破壞社會
      秩序甚鉅，兼考量被害人因遭詐騙之款項達四十八萬餘元，且被告犯後拒不坦
      承犯行，飾詞卸責等等一切情狀，量處如主文所示之刑，併諭知易科罰金之折
      算標準。
據上論斷，應依刑事訴訟法第二百九十九條第一項前段、第三百條，刑法第第三十條
第二項、第二十八條、第三百三十九條第一項、第四十一條第一項前段，罰金罰鍰提
高標準條例第一條前段、第二條，判決如主文。
中      華      民      國      九十三    年      四      月     三十   日
                                  臺灣臺中地方法院刑事第十二庭
                                      審判長法  官  吳  進  發
                                            法  官  莊  深  淵
                                            法  官  劉  兆  菊
右正本證明與原本無異。
如不服本判決應於收受送達後十日內向本院提出上訴書狀，其未敘述上訴之理由者並
得於提起上訴後十日內向本院補提理由書（均須按他造當事人之人數附繕本）。
                                            書記官
中      華      民      國      九十三   年       四      月   三十    日
附錄論罪科刑法條
刑法第三百三十九條第一項
意圖為自己或第三人不法之所有，以詐術使人將本人或第三人之物交付者，處五年以
下有期徒刑、拘役或科或併科一千以下罰金。
刑法第三十條
幫助他人犯罪者，為從犯。雖他人不知幫助之情者，亦同。
從犯之處罰，得按正犯之刑減輕之。
共23 筆 / 現在第15 筆 第一筆｜ 上一筆｜ 下一筆｜ 最末筆 ｜友善列印
二、案經　　警察局　　分局移送臺灣臺中地方法院檢察署檢察官偵查起訴。
    理  由
一、
二、
據上論斷，應依刑事訴訟法第二百九十九條第一項前段，
刑法第　百　十　條第　項、第四十一條、第四十二條第二項，
罰金罰鍰提高標準條例第一條前段、第二條，
判決如主文。
中　　　華　　　民　　　國　　　九十三　　　年　　　十一　　月　　八　　日
                                        法　官
右正本證明與原本無異。
如不服本判決，應於送達後十日內向本院提出上訴狀 （須附繕本） ，上訴於台灣高等
法院台中分院。
                                        書記官
中　　　華　　　民　　　國　　　九十三　　　年　　　十一　　月　　八　　日
附錄論罪科刑法條
